臺灣高等法院刑事判決
　　上　訴　人
　　即　被　告　甲○○
　　選任辯護人　李宗憲律師
　　　　　　　　林正忠律師
上列上訴人因偽造文書等案件，不服臺灣臺北地方法院93年度訴
字第724號，中華民國93年11月9日第一審判決（起訴案號：臺灣
臺北地方法院檢察署92年度偵字第3699號），提起上訴，本院判
決如下：
    主  文
上訴駁回。
    事  實
一、甲○○曾有誣告、妨害兵役、侵占等前科紀錄，民國88年間
    因侵占案件，經臺灣高等法院高雄分院88年上易字第304 號
    判處有期徒刑2年確定，於民國90年1月20日縮短刑期假釋出
    監，假釋期間付保護管束，於同年11月11日縮刑期滿執行完
    畢，仍不知悔改。復與真實姓名年籍均不詳自稱「王先生」
    之成年男子、及另名不詳姓名成年女子，共同基於行使偽造
    特種文書、行使偽造私文書、意圖為自己不法所有及不法利
    益之概括犯意聯絡，於91年3 月間，在自由時報刊登「代辦
    支票、電話00000000」廣告；嗣丁○○因見該廣告，於該月
    19日與前揭自稱「王先生」之成年男子聯繫央請代辦支票，
    並傳真
    證正反影本之後，竟未依約為丁○○代辦支票，而先偽造貼
    有甲○○本人照片及出生日期記載改為民國58年2月20 日之
    「丁○○」
（一）91年3月22 日，由甲○○持該張偽造之丁○○
      等委由不知情之第三人所偽刻之「丁○○」圓形印章1 枚
      ，佯以「丁○○」名義，先向臺北市○○○路五二號第一
      商業銀行（下稱：第一銀行）西門分行申請開立活期儲蓄
      存款帳號00000000000 號活期儲蓄存款帳戶，並在第一銀
      行開戶印鑑卡上存戶親簽欄及印鑑接續各偽造「丁○○」
      署押、印文各1 枚，而持交第一銀行西門分行人員，旋又
      於同日中午12時許，向臺北市○○路56號世華聯合商業銀
      行（下稱：世華銀行）營業部申請開立活期儲蓄存款帳號
      000000000000號帳戶，並在世華銀行存款相關業務申請暨
      綜合約定書上存戶親簽及立約定書人簽名欄上偽造「丁○○」署押共2枚、印文3枚，又於世華銀行印鑑卡上開戶人
      簽名欄及印鑑樣式欄接續各偽造「丁○○」署押、印文各
      1 枚，且在上揭約定書上勾選理財之自動化轉帳服務，指
      定前揭第一銀行帳號00000000000 號帳戶為指定轉入帳號
      ，及申領世華銀行金融卡，而持交世華銀行營業部服務台
      經辦人員張照祿，而申辦取得世華銀行存摺1本及金融卡1
      張。足以生損害於丁○○及第一銀行、世華銀行對存款開
      戶管理之正確性。嗣辦妥後，即由前揭真實姓名年籍不詳
      之成年女子，於同年月25日上午9時30 分，將世華銀行存
      摺、金融卡及印章交付丁○○，丁○○不知前揭世華銀行
      帳戶業經申請自動化理財轉帳服務，乃即於同年月25日上
      午10時20分及下午2時10分別匯入新臺幣（下同）各7 萬4
      千元、12萬5千元，計19萬9千元至前揭世華銀行帳戶，詎
      該款項隨即遭轉帳出至上揭丁○○第一銀行活期儲蓄存款
      帳號00000000000 號活期儲蓄存款帳戶，並隨即由前揭真
      實姓名年籍不詳之成年女子於同年月25日，在中國國際商
      業銀行（下稱：中國國際商銀）臺中分行臺中黎明訓練所
      自動櫃員機分二次提領各7萬4千元及12萬5 千元，嗣丁○○利用金融卡查詢世華銀行帳戶餘額，發現該帳戶餘額僅
      1千餘元，始知受騙。
（二）於91年4月1日，又持該偽造之丁○○
      知情之第三人偽刻之「丁○○」方形印章1 枚，佯以「丁○○」名義，向台灣大哥大股份有限公司（下稱：台灣大
      哥大公司）苓雅大順三特約服務中心，填具行動電話服務
      申請書（一式4聯、自動複寫，第1聯申請人簽章欄內申請
      人之簽名將轉印至第2、3、4聯）2份，並在各該申請書上
      申請人簽章欄偽造丁○○署押、印文各1 枚，持向承辦人
      員申請門號0000000000號、0000000000號行動電話，藉以
      表示係由丁○○本人申購之意，使台灣大哥大公司陷於錯
      誤，核准上揭門號並交付各該門號之ＳＩＭ卡，足以生損
      害於丁○○及台灣大哥大公司對於行動電話門號資料管理
      之正確性；又於取得上揭ＳＩＭ卡後，連續撥打前揭行動
      電話，使台灣大哥大公司陷於錯誤而提供通話服務，藉以
      獲得免費使用行動電話通訊之財產上不法利益，共獲取台
      灣大哥大公司0000000000號通話服務費2463元、00000000
      00號通話服務費4291元，嗣經檢察官調閱上開申請書，始
      獲上情。
二、案經臺北市政府警察局中正第一分局報告臺灣臺北地方法院
    檢察署檢察官偵查起訴。
    理  由
一、訊據被告甲○○除坦承第一銀行開戶印鑑卡、世華銀行存款
    相關業務申請暨綜合約定書及印鑑卡、台灣大哥大公司行動
    電話服務申請書上之「丁○○」名義署押均由其所簽，並曾
    親至世華銀行申請開立活期儲蓄存款帳號00000000帳戶外，
    餘均矢口否認，辯稱：電話號碼 00000000，於91年3月間之
    申請人為金順有限公司，公訴人認定被告於91 年3月間在自
    由時報刊登「代辦支票、電話00000000號」廣告，應不足採
    信；又依被害人丁○○之偵訊筆錄，係稱某自稱王姓男子與
    其聯絡，該男子行動電話號碼為0000000000號，而經向台灣
    大哥大公司函查，該使用者並非被告，是公訴人認係被告透
    過電話00000000號、0000000000號與被害人聯繫，並指示真
    實姓名年籍不詳之女子將存摺及印章交付被害人，並騙被害
    人匯款至世華銀行00000000帳戶，要難取信；被告係遭地下
    錢莊脅迫在其等車上偽簽「丁○○」署押，並持資料至世華
    銀行交予承辦人員，及領取存摺、金融卡及至提款機變更提
    款卡密碼云云。
二、惟查右揭犯罪事實，業據被害人丁○○於警詢、偵查中指述
    纂詳，並經證人即世華銀行營業部服務台經辦員張照祿於警
    詢、偵查中證述明確，此外，復有被告在世華銀行辦理開戶
    、變更密碼之照片12張，偽造之丁○○國民
    華銀行存款相關業務申請暨綜合約定書、印鑑卡及存摺存款
    交易查詢，第一銀行西門分行93年7月8日（93）一西字第15
    0號函所附存款往來明細分類帳、同月26 日（93）一西字第
    196號函所附開戶印鑑卡及
    年3月19 日函所附基本資料查詢、行動電話服務申請書、聲
    明書及聲明作業問題反應單、93年7月8日函所附欠費資料一
    覽表在卷可資佐證。
三、被告雖辯稱伊係遭地下錢莊脅迫在其等車上偽簽「丁○○」
    署押，並持資料至世華銀行交予承辦人員，及領取存摺、金
    融卡及至提款機變更提款卡密碼云云。然查被告就地下錢莊
    究位在何處、如何聯絡、成員人數及其姓名、特徵、該車之
    車型、車號等，均語焉不詳；其於偵查中所指：91年間因國
    民
    通知製作筆錄一情，經檢察官函詢該局，亦查無此事，有高
    雄市政府警察局楠梓分局92年7月2日高市警楠分三字第0920
    009794號函附卷足稽；且苟其所述：「（你能否詳細敘述 3
    月22日的過程？）當時我在七堵區家中休養，我父母外出，
    只有我一人在家，我下來買報紙，他們在樓下等我，就押我
    到車上，後來到台北車站世華銀行附近，叫我簽名」等語（
    原審93年10月26日審判筆錄）無訛，詎被告竟能在世華銀行
    辦理開戶作業時，提出已貼有其本人照片之偽造丁○○身分
    證，供證人即服務檯經辦員張照祿按核對項目，即(一)
    上資料是否本人；(二)至內政部戶政司網站查詢開戶申請人身
    分證上補、換發日期是否相符；(三)紫外線檢測申請人
    是否有誤；(四)
    人張照祿91年4月10 日偵訊筆錄）？又為何未於獨自進入銀
    行辦理相關業務時，向駐衛警或保全人員、乃至櫃檯承辦人
    員表明係遭脅迫而請求報警救援？實均與常情不符；至所提
    照片七張，未見有何異狀可言，所提高雄市立民生醫院高市
    民診字第70065號驗傷診斷書，亦僅足認定其曾於91年2 月7
    日受有左眼下腫脹等外傷，均尚無從遽認即為被告所指地下
    錢莊之人所為，況前揭驗傷診斷書所載受傷日期距本件犯行
    已逾月餘，自亦難認與本件具有何關連性並進而為有利於被
    告之認定。被告聲請傳喚之證人丙○○於本院審理時雖到庭
    證稱：91年1 月中旬左右，被告甲○○確有向地下錢莊借錢
    ，伊遇過地下錢莊的人三、四次。地下錢莊的人還曾在路上
    堵伊，要伊還錢，伊沒有做到，他們就來伊家裡潑油漆，在
    牆上寫被告的名字，也有寫要被告死、全家死等語，伊不敢
    報警。91年3月22日，地下錢莊還給伊帳戶，伊有轉匯900元
    給他們。後來伊就堅持要與被告辦離婚，不想再跟被告有任
    何關係，以免受到地下錢莊脅迫云云。而證人乙○○於本院
    審理時亦到庭證稱：91年2 月底之後被告被地下錢莊之人打
    了之後伊才知道被告向地下錢莊借錢之事，91年4 月間伊有
    借了五萬元還給地下錢莊云云。然查證人丙○○原係被告之
    配偶，且其既稱因被告與地下錢莊間之糾紛致伊堅持與被告
    離婚，不想再跟被告有任何關係，以免受到地下錢莊脅迫云
    云，然經本院質之被告卻又稱其目前尚與證人丙○○居住一
    起（見本院94年1月27 日審判筆錄）顯見證人丙○○證詞已
    有矛盾。至於證人乙○○雖亦證稱確曾向人借錢幫被告還地
    下錢莊錢云云。然經質以還錢經過情形，則又證稱給錢的時
    候有寫收據，但收據現已經不見了。至於向何人借錢，則稱
    向一個朋友，即一個姓郭的借了3 萬元云云，然卻又無法指
    出該人之真實姓名。參以證人乙○○係被告之父，其與證人
    丙○○所為證詞均有如上之矛盾，顯均係袒護被告之詞，均
    不足為利於被告之認定。況被告縱使與地下錢莊之間有金錢
    糾葛，惟其亦未能指出地下錢莊業者之真實姓名，自亦無法
    證實該地下錢莊糾葛與本件被告所為上述偽造文書以詐財有
    關，而關於向第一銀行西門分行申請開立活期儲蓄存款帳號
    00000000000 號活期儲蓄存款帳戶部分，被告於原審審理時
    亦坦承在第一銀行開戶印鑑卡上存戶親簽欄冒簽「丁○○」
    署押不諱（見原審卷第51頁）。該項開立活期儲蓄存款帳戶
    衡情均係在銀行承辦人面前辦理及簽署姓名，且由照片（偵
    字卷第14頁）顯示，被告與銀行承辦人張照祿在一起。是被
    告辯稱伊未去過第一銀行西門分行，伊係遭地下錢莊脅迫在
    其等車上偽簽「丁○○」署押，並持資料至世華銀行交予承
    辦人員，及領取存摺、金融卡云云，核不足採。至於被告聲
    請向高雄市政府警察局苓雅分局凱旋派出所函調當日紀錄資
    料，因被告所稱遭地下錢莊脅迫顯不足採，故認尚無必要，
    併予敘明。
四、按一般銀行實務，辦理開戶手續均由本人攜帶
    親自辦理，乃眾所皆知之事，本件第一銀行西門分行亦表明
    確由如開戶印鑑卡、
    銀行93年8月13日（93）一西密字第3號函在卷可按；又被告
    自承台灣大哥大公司行動電話服務申請書上申請人簽章欄之
    「丁○○」署押確其所簽；而核該申請書所附申請人
    件，亦與被告佯以「丁○○」名義申請第一銀行、世華銀行
    上揭帳戶時，所持貼有被告本人照片之偽造丁○○
    均屬相同，是倘由非被告之第三人持向台灣大哥大公司苓雅
    大順三特約服務中心承辦人員申請，因該人長相與所提貼有
    被告照片之丁○○
    人在代理人欄簽章，惟前揭申請書上「11.代理人欄」均為空
    白，當時是否果有該第三人之存在，已屬有疑；再參酌被告
    所指遭地下錢莊脅迫云云，並無可採，已如前述，從而，其
    所指該台灣大哥大公司行動電話服務申請書係由前述地下錢
    莊之人脅迫其簽名後，再持以申請云云，亦顯失所據，是綜
    上各情參互觀之，本件係由被告向台灣大哥大公司苓雅大順
    三特約服務中心申請行動電話門號，實足認定。再者，依被
    害人丁○○於警詢所述：「我依照廣告上的電話打去詢問是
    否可以代辦，電話號碼為00000000，對方自稱為王先生．．
    要我先傳真
    定沒問題．．而且已經在館前路65號世華銀行總行幫我辦理
    活期儲蓄存款，在25日上午9時30 分請一位小姐拿存摺及金
    融卡到我的工廠給我．．（警方提示在中國國際商銀臺中分
    行臺中黎明訓練所提款機提領你存款之歹徒照片供你指認）
    警方提示之女子照片就是當日送世華銀行存摺及印章至我工
    作地點之歹徒」等語（見91年3月25日、同年8月5 日偵訊筆
    錄）等語，及卷附之真實姓名年籍不詳之成年女子在中國國
    際商銀臺中分行臺中黎明訓練所自動櫃員機提款照片4 張相
    互勾稽，本案係由真實姓名年籍不詳自稱「王先生」之人與
    被害人丁○○聯繫並取得其
    本人照片之偽造丁○○
    大哥大苓雅大順三特約服務中心分別申請開戶、行動電話門
    號，嗣再由真實姓名年籍亦不詳之成年女子將世華銀行存摺
    、印章及金融卡交付被害人丁○○，並由前述成年女子在中
    國國際商銀臺中分行臺中黎明訓練所自動櫃員機提領款項，
    而有共犯 3人，已足認定；而被告與自稱「王先生」、及另
    名成年女子，既有犯意聯絡及行為分擔，則雖電話號碼0000
    0000號、0000000000號之使用人，非被告名義，亦難遽為被
    告解免罪責之憑據，其犯行明確，應依法論科。
五、按行動電話ＳＩＭ卡可供通訊之使用，且在一定條件下具有
    可轉讓性，有一定之財產價值，顯具有財物之性質，應先敘
    明。被告持偽造之丁○○
    章1 枚，向第一銀行冒領活期儲蓄存款存摺一本以及藉丁○○不知世華銀行帳戶業經申請自動化理財轉帳服務，而匯入
    款項，再由該真實姓名年籍不詳之成年女子在中國國際商銀
    臺中分行臺中黎明訓練所自動櫃員機分二次提領各7萬4千元
    及12萬5 千元，另冒名丁○○填具行動電話服務申請書向台
    灣大哥大公司冒領行動電話ＳＩＭ卡，藉以獲得免費使用行
    動電話通訊之財產上不法利益，係犯刑法第216條、第212條
    之行使偽造特種文書罪、第216條、第210條行使偽造私文書
    罪、第339條第1項詐欺取財罪、同條第2 項詐欺得利罪。其
    偽造特種文書之低度行為應為行使偽造特種文書之高度行為
    所吸收，其偽造私文書之低度行為亦為行使之高度行為所吸
    收，其於第一銀行開戶印鑑卡、世華銀行相關業務申請暨綜
    合約定書及印鑑卡、台灣大哥大公司行動電話服務申請書上
    偽造「丁○○」署押、印文，乃偽造私文書之部分行為，均
    不另論擬。又被告與真實姓名年籍不詳自稱「王先生」之成
    年男子及另名成年女子間，有犯意聯絡及行為分擔，為共同
    正犯。其先後四次行使偽造之丁○○
    行開戶印鑑卡、世華銀行相關業務申請暨綜合約定書及印鑑
    卡各一次、台灣大哥大公司行動電話服務申請書二次，詐得
    ＳＩＭ卡2張，及多次撥打行動電話0000000000號、0000000
    000號詐得相當於通話費用共計6754 元不法利益之犯行，均
    分別時間緊接、方法相同，並觸犯構成要件相同之罪名，顯
    係基於概括犯意為之，各依連續犯規定論以一罪，並加重其
    刑；至所犯連續行使偽造特種文書罪、連續行使偽造私文書
    罪、連續詐欺取財罪及連續詐欺得利罪間，有方法結果之牽
    連關係，應從一重之連續行使偽造私文書罪論。公訴人起訴
    書就行使偽造特種文書部分，論以行使變造特種文書罪，又
    未敘及被告涉犯刑法第339條第2詐欺得利罪，及於91年3 月
    22日，以其偽造之丁○○
    「丁○○」印章，向第一銀行西門分行申請開立活期儲蓄存
    款帳號00000000000 號帳戶，並在第一銀行開戶印鑑卡上存
    戶親簽欄偽造「丁○○」署押、印文各1 枚，而持交第一銀
    行西門分行人員部分之犯行，惟原審審理時，業經公訴人於
    原審93年8月4日具狀補充上揭第一銀行西門分行部分犯行，
    並於同月6 日當庭更正論罪法條為行使偽造特種文書、及補
    充刑法第339條第2項之詐欺得利罪，基於檢察一體原則，自
    應以蒞庭檢察官到庭後陳述之所犯法條，為檢察官所引應適
    用之法條；亦與業經起訴部分分別有牽連犯、連續犯之裁判
    上一罪法律關係，均為起訴效力所及，本院自應一併審酌，
    併此敘明。末被告前因侵占案，經臺灣高等法院高雄分院88
    年上易字第304 號判處有期徒刑2年確定，於90年1月20日縮
    短刑期假釋出監，假釋期間付保護管束，於同年11月11日期
    滿，有本院被告全國前案紀錄表在卷可稽，其5 年內再犯有
    期徒刑以上之罪，為累犯，依法遞加重其刑。
六、原審認被告罪證明確，援引刑法第28條、第56 條、第216條
    、第212條、第210條、第339條第1項、同條第2項、第55 條
    、第47條、第219條、第38條第1項第2 款，罰金罰鍰提高標
    準條例第1 條前段之規定，並審酌被告犯罪之手法，足以影
    響經濟秩序及丁○○之權益，並考量其犯後態度等一切情狀
    ，量處被告有期徒刑10月，並說明被告偽造於第一銀行開戶
    印鑑卡上「丁○○」署押、印文各1 枚，世華銀行相關業務
    申請暨綜合約定書及印鑑卡上「丁○○」署押3枚、印文4枚
    ，台灣大哥大公司行動電話服務申請書（各為一式4 聯、自
    動複寫，第一聯申請人簽章欄內申請人之簽名將轉印至第 2
    、3、4聯）上申請人簽章欄之「丁○○」署押共8 枚，應依
    刑法第219條之規定宣告沒收。偽造之丁○○
    蓋於台灣大哥大公司行動電話服務申請書上之偽刻丁○○印
    章1 顆，雖均未經扣案，惟並無證據證明業已滅失，且為被
    告所有供犯罪所用之物，依刑法第38條第1項第2款規定併予
    沒收。至蓋於第一銀行開戶印鑑卡、世華銀行相關業務申請
    暨綜合約定書及印鑑卡上印文之偽刻丁○○印章一顆，業經
    交付丁○○，此據丁○○於91年3 月25日、同年8月5日警詢
    時陳明在卷，已難認屬被告所有，不宜宣告沒收。原審認事
    用法，均無不合，量刑亦屬妥適，被告提起上訴，其猶執陳
    詞否認犯罪，上訴核無理由，應予駁回。
據上論斷，應依刑事訴訟法第368條，判決如主文。
本案經檢察官陳文禮到庭執行職務。
中　　華　　民　　國　　94　　年　　2 　　月　　17　　日
                  刑事第十庭審判長法  官  陳正雄
                                  法  官  許宗和
                                  法  官  許錦印
以上正本證明與原本無異。
如不服本判決，應於收受送達後10日內向本院提出上訴書狀，其
未敘述上訴之理由者並得於提起上訴後10日內向本院補提理由書
（均須按他造當事人之人數附繕本）。
                                  書記官  楊妙恩
中　　華　　民　　國　　94　　年　　2 　　月　　21　　日
附錄本案論罪科刑法條全文：
中華民國刑法第216條
行使第210條至第215條之文書者，依偽造、變造文書或登載不實
事項或使登載不實事項之規定處斷。
中華民國刑法第212條
偽造、變造護照、旅券、免許證、特許證及關於品行、能力服務
或其他相類之證書、介紹書，足以生損害於公眾或他人者，處1
年以下有期徒刑、拘役或3百元以下罰金。
中華民國刑法第210條
偽造、變造私文書，足以生損害於公眾或他人者，處5年以下有
期徒刑。
中華民國刑法第339條
意圖為自己或第三人不法之所有，以詐術使人將本人或第三人之
物交付者，處5年以下有期徒刑、拘役或科或併科1千元以下罰金
。
以前項方法得財產上不法之利益或使第三人得之者，亦同。
前二項之未遂犯罰之。
